【裁判字號】    90,易,997
【裁判日期】    901018
【裁判案由】    侵占
【裁判全文】
臺灣屏東地方法院刑事判決                            九十年度易字第九九七號
    公  訴  人  臺灣屏東地方法院檢察署檢察官
    被      告  乙○○
    選任辯護人  高金印
右列被告因侵占案件，經檢察官提起公訴（九十年度偵續字第七號），本院判決如左
：
     主  文
乙○○意圖為自己不法之所有，而侵占自己持有他人之物，處有期徒刑陸月，如易科
罰金，以參佰元折算壹日。
     事  實
一、乙○○係甲○○之姊夫，甲○○於民國八十五年一月間，向丙○○借款新台幣（
    下同）一百萬元，嗣於八十六年間某日，乙○○受甲○○之託將現金一百萬元返
    還予丙○○，以清償債務，詎乙○○竟意圖為自己不法之所有，在屏東市某處將
    所收受之現金一百萬元變易持有為所有之意思，予以侵占入己，私自挪作他用。
    嗣經丙○○向甲○○催索該筆款項始知悉上情。
二、案經告訴人丙○○訴由臺灣屏東地方法院檢察署檢察官偵查起訴。
     理  由
一、訊據被告乙○○矢口否認有何侵占犯行，辯稱：那一百萬元是伊向告訴人丙○○
    借的，再轉借給甲○○，沒有侵占，甲○○交付的一百萬元是清償伊與甲○○之
    間的債務等語。
二、經查：
（一）、證人甲○○於八十九年十月二十四日偵訊中證稱：「乙○○是我姊夫，我當
        時是要繳遺產稅，我請我姊夫乙○○幫我調錢，他找他好友丙○○調，丙○○有將錢匯入我二信的戶頭，事後我要將錢還給丙○○，但我姊夫告訴我他
        出國，叫我先將錢放在他那裡，他自己會把錢還給丙○○，他有沒有還我不
        清楚，至八十八年丙○○向我討債時，我才知道他沒還錢」等語，再依卷附
        「臺灣土地銀行八十五年一月五日跨行電匯證明條」記載，系爭一百萬元借
        款係由告訴人丙○○之帳戶內直接匯入證人甲○○之屏東市第二信用合作社
        帳戶內等情，顯見證人甲○○主觀上認為係其向告訴人丙○○借款，故還款
        亦對告訴人丙○○為之，只是交由被告轉交，再參以被告於九十年三月二十
        日偵訊中稱：「我當時因急用先挪用十多萬元：：蔡某回國後，我告知錢已
        被我挪用部分，我告知乾脆那一百萬元借我好了」，若該一百萬元係被告向
        告訴人所借，何需用「挪用」等語？亦何需再向告訴人稱「乾脆該一百萬元
        借我好了」？被告於九十年九月十一日本院審理中亦稱：「甲○○還我一百
        萬元時，丙○○不在國內，等他回國時，我請他給我周轉」等語，若該一百
        萬元係為清償證人甲○○與被告間之債務關係，被告無須提及告訴人丙○○
        ，更無須於告訴人回國後請告訴人供其周轉，是系爭一百萬元借款係證人甲○○向告訴人丙○○所借，僅是轉交被告返還，應無疑義。
（二）、證人甲○○向告訴人丙○○借款時，提供發票人為林榮元、票面金額為五十
        萬元、未載發票日、由被告乙○○、證人甲○○背書之支票二張以供擔保，
        嗣被告乙○○於八十七年間再提出以其為發票人之本票二紙與告訴人，要求
        換回發票人為林榮元之支票二紙，若系爭一百萬元自始即為被告乙○○向告
        訴人所借，於借款之初已在林榮元之支票背書為擔保，何需在將錢用掉之後
        ，再開立自己名義之本票換回有證人甲○○背書之支票？顯見被告挪用證人
        甲○○返還告訴人之一百萬元借款後，需自行承擔債務，益徵其有侵占之行
        為。
（三）、被告雖辯稱於八十七年間在上海路家中三樓，告訴人有同意借款，才簽發如
        卷附切結書兼借據與告訴人等語，然該切結書簽發日期為八十七年七月十五
        日，並非八十五年系爭借款成立時，觀之告訴人於八十八年五月二十日對被
        告聲請強制執行之金額包含系爭一百萬元借款，顯見告訴人於得知證人甲○○已交付一百萬元與被告，卻無法獲得清償之情況下，為取回借款所不得不
        於八十七年七月十五日同意被告簽立切結書，後仍無法獲得清償，始於八十
        八年五月二十日以支付命令向被告請求，是系爭一百萬元借款並非被告向告
        訴人所借，否則無須事後簽立切結書要求告訴人同意，告訴人事後將系爭一
        百萬元借款併歸被告原先積欠之款項一同向法院聲請支付命令，為為取回借
        款不得不為之權宜之計，亦屬人之常情，尚不得據此認為系爭一百萬元借款
        係被告向告訴人所借。
（四）、復觀之卷附被告向告訴人借款每月應付之利息明細表，可知被告因與告訴人
        原係熟係友人，利息較低，為每月一點五分，另第一筆一百萬元之利息為每
        月二分，由此利息差異應可分辨出第一筆一百萬元借款係被告承擔證人甲○○之借款而來。
（五）、綜上所述，八十五年間系爭一百萬元之借款債務係存在於告訴人與證人甲○○間，被告於八十六年間取得證人甲○○委託代為償還告訴人之借款一百萬
        元後，迄今未轉交告訴人，復將之挪做他用，其有不法所有意圖甚明，本件
        事證已明，被告犯行堪以認定。
二、核被告乙○○所為，係犯刑法第三百三十五條第一項之侵占罪。爰審酌被告侵占
    之動機、目的、手段、迄今未與告訴人達成和解及其犯後態度等一切情狀，量處
    如主文所示之刑，並諭知易科罰金之折算標準。
三、末按行為後法律有變更者，適用裁判時之法律。但裁判前之法律有利於行為人者
    ，適用最有利於行為人之法律，刑法第二條第一項定有明文；查刑法第四十一條
    業經修正，並經總統於九十年一月十日公布施行，於同年月十二日生效。是本件
    被告犯罪之時間，雖在刑法第四十一條修正前，惟依刑法第二條第一項前段規定
    ，仍應適用裁判時即修正後之刑法第四十一條第一項前段，就被告之宣告刑諭知
    易科罰金及其折算標準。
據上論斷，應依刑事訴訟法第二百九十九條第一項前段，刑法第二條第一項前段、第
三百三十五條第一項、第四十一條第一項前段，罰金罰鍰提高標準條例第一條前段、
第二條，判決如主文。
本案經檢察官林津鋒到庭執行職務。
中      華      民      國    九十      年      十      月     十八     日
                                        臺灣屏東地方法院刑事第三庭
                                            審判長法  官  黃國永
                                                  法  官  余德正
                                                  法  官  陳姵君
右正本證明與原本無異。
對於本判決如有不服應於收受送達後十日內向本院提出上訴書狀上訴於台灣高等法院
高雄分院並按他造當事人之人數附具繕本。
                                               書記官   蔡德章
中      華      民      國    九十      年      十      月     十八     日
得上訴
附錄：
中華民國刑法第三百三十五條
意圖為自己或第三人不法之所有，而侵占自己持有他人之物者，處五年以
下有期徒刑、拘役或科或併科一千元以下罰金。
前項之未遂犯罰之。


司法院資訊處製作；財團法人民間司法改革基金會備份。
